【裁判字號】    90,台上,2470
【裁判日期】    900426
【裁判案由】    違反毒品危害防制條例
【裁判全文】
最高法院刑事判決                                九十年度台上字第二四七○號
    上  訴  人  甲○○
右上訴人因違反毒品危害防制條例案件，不服台灣高等法院台中分院中華民國九十年
一月十七日第二審更審判決（八十九年度上更(一)字第一○二號，起訴案號：台灣苗栗
地方法院檢察署八十七年度偵字第二一二八號），提起上訴，本院判決如左：
    主  文
原判決撤銷，發回台灣高等法院台中分院。
    理  由
本件原判決認定上訴人甲○○於假釋期間，猶不知悛悔，復意圖營利，基於販賣第二
級毒品安非他命之概括犯意，先於不詳時、地販入安非他命，而自民國八十七年一月
間某日起，迄八十七年五月十三日十六時許止，先後在台中縣大甲鎮○○道路建利加
油站附近或苗栗縣通霄鎮、苑裡鎮（詳細地點不明）等處，各以每小包安非他命新台
幣（下同）二千元之代價，售予張啟川吸用，其間共計販售約二十餘次，共計得款至
少為四萬餘元。復於八十七年五月中旬某日二十時許、八十七年九月二十四日二十時
許，在台中縣大甲鎮○○路青少年遊藝場內，以每小包安非他命一千元之代價，先後
將安非他命售予陳錦龍吸用各一次，共得款二千元。又自八十七年九月初起，由鄭嘉
雄打上訴人之0000000000號行動電話，由上訴人指定地點，在台中縣大甲
鎮○○路附近，以不詳價格、數量，將安非他命出售予鄭嘉雄約有五、六次，最後一
次於八十七年十一月二十五日凌晨二時許，在苗栗縣苑裡鎮○○路火車站前，以五千
元之代價，售予鄭嘉雄安非他命三‧一公克。八十七年五月十三日十六時許，張啟川
甫於同日十六時許，在台中縣大甲鎮○○道路建利加油站附近，向上訴人購得安非他
命攜回住處之際，為警搜索當場查悉其持有購得之安非他命，循線聯絡上訴人前往台
中縣大甲鎮鐵占山劍井旁交易安非他命時當場為警查獲，並起獲上訴人藏置該處之安
非他命一包（原檢體重含包裝○‧八九二公克，驗餘檢體重量含包裝○‧八八四公克
）。於八十七年九月二十六日二十時許，陳錦龍在台中縣外埔鄉○○村○○路二八五
巷二號二樓房間內，為警查獲施用安非他命，而供出上情。於八十七年十一月二十五
日二十三時五十分許，鄭嘉雄在台南縣仁德鄉○○村○○路○段嘉南藥理學院後門前
行竊時，為警在其所駕駛之ＪＪ－○五七九號自用小客車上，查獲鄭嘉雄所有之安非
他命三包（分別為○‧四公克、○‧四公克、二‧三公克，共計三‧一公克），而供
出上情等情，因而撤銷第一審論處上訴人連續非法販賣化學合成麻醉藥品罪刑，改判
論處上訴人連續販賣第二級毒品罪刑，固非無見。
惟查：(一)、有罪判決書所記載之犯罪事實，為論罪科刑適用法律之基礎，故凡與適用
法令有關之重要事項，必須詳加認定，明確記載，然後於理由內敘明認定犯罪事實所
憑之證據及認定之理由，始足為適用法令之依據。若事實未有記載，而理由加以說明
，為理由失其依據。如事實有記載，理由未予說明，則為理由不備，按諸刑事訴訟法
第三百七十九條第十四款規定，其判決當然為違背法令。原判決事實欄認定記載上訴
人有意圖營利基於販賣第二級毒品安非他命之概括犯意，先於不詳時、地販入安非他
命……，而自八十七年一月間某日起，迄八十七年五月十三日十六時止，先後在台中
縣大甲鎮○○道路建利加油站附近或苗栗縣通霄鎮、苑裡鎮等處，各以每小包安非他
命二千元之代價，售予張啟川約二十餘次，共計得款至少為四萬餘元……，又自八十
七年九月初起……在台中縣大甲鎮○○路附近，以不詳價格、數量，出售五、六次安
非他命予鄭嘉雄等多次販賣第二級毒品安非他命之犯行。惟對於其意圖營利而販入第
二級毒品安非他命之時地、價格、數量及販賣安非他命予張啟川之次數及所得之金錢
，販賣予鄭嘉雄之次數、每次之數量及所得之金錢等事項，未為明確之認定記載，自
不足為適用法律論以連續販賣第二級毒品罪及沒收犯罪所得並諭知追徵其價額或以其
財產抵償之依據，已有未合；且原判決理由欄未敘明其憑以認定上訴人係基於意圖營
利而販入及售出安非他命所憑之依據及理由，亦有理由不備之可議。(二)、審理事實之
法院，對於案內與論罪科刑、罪名之成立與否等有關之一切證據，除認為不必要者外
，均應詳為調查，然後基於調查所得之證據以為判斷之基礎；苟與待證事實有重要關
係，在客觀上認為應行調查之證據，又非不易調查或不能調查，而未依法加以調查，
率予判決者，即有刑事訴訟法第三百七十九條第十款規定所稱應於審判期日調查之證
據未予調查之違法。原判決既認定八十七年五月十三日十六時許，警員查獲張啟川持
有向上訴人購得之安非他命後，循線聯絡上訴人前往台中縣大甲鎮鐵占山劍井旁交易
安非他命時，當場查獲上訴人等情。惟對於所謂循線聯絡上訴人交易安非他命之經過
情形如何？因與上訴人該次之行為是否成立販賣第二級毒品罪？若然，究係既遂或未
遂之認定，至有關係，原審未詳加究明論述，尚嫌速斷，其審理猶有未盡。上訴意旨
指摘原判決不當，尚非全無理由，應認仍有撤銷發回更審之原因。
據上論結，應依刑事訴訟法第三百九十七條、第四百零一條，判決如主文。
中      華      民      國     九十     年      四      月    二十六    日
                              最高法院刑事第四庭
                                  審判長法官  董  明  霈
                                        法官  丁  錦  清
                                        法官  林  茂  雄
                                        法官  王  居  財
                                        法官  張  祺  祥
      右正本證明與原本無異
                                              書  記  官
中      華      民      國     九十     年      五      月      七      日


司法院資訊處製作；財團法人民間司法改革基金會備份。
